臺灣臺中地方法院民事裁定　　　　　　100年度家聲字第354號
聲　請　人　李家誠
　　　　　　李品儀
法定代理人　李承德
相　對　人　蔡佳融
上列當事人間定扶養費事件，本院裁定如下：
    主  文
相對人應自本裁定確定之日起，分別至聲請人李家誠、李品儀成
年之日止，按月於每月一日，給付聲請人李家誠、李品儀扶養費
各新臺幣參仟元。如遲誤一期履行，其後之給付視為亦已到期。
程序費用由相對人負擔。
    理  由
一、本件聲請意旨略以：聲請人即未成年子女李家誠（男、民國
    ○○○年○月○日生）、李品儀（女、九十四年十二月二十
    日生）為聲請人之父李承德與相對人於婚姻關係存續期間所
    生之子女，嗣聲請人之父李承德與相對人離婚，聲請人權利
    義務之行使負擔，現由聲請人之父李承德任之。相對人既為
    聲請人之生母，自有給付扶養費之義務。參考行政院主計處
    之資料，九十八年臺中市平均每人月消費支出為新臺幣（下
    同）一萬八千八百零七元，請求相對人每月應負擔聲請人李
    家誠、李品儀扶養費各三千元。爰依法聲請相對人自本裁定
    確定之日起，分別至聲請人李家誠、李品儀成年之日止，按
    月於每月一日，給付聲請人李家誠、李品儀扶養費各三千元
    等語。
二、相對人則以：伊有能力扶養聲請人，要親自扶養聲請人，不
    願給付聲請人扶養費等語，資為抗辯。
三、聲請人即未成年子女李家誠（男、九十二年四月二日生）、
    李品儀（女、九十四年十二月二十日生）為聲請人之父李承
    德與相對人於婚姻關係存續期間所生之子女，嗣聲請人之父
    李承德與相對人離婚，聲請人權利義務之行使負擔，現由聲
    請人之父李承德任之等事實，業經本院依職權調取本院一百
    年度監字第三六號、第三七０號民事聲請事件卷宗核閱屬實
    ，相對人到庭並未爭執，堪認為真實。
四、按直系血親相互間互負扶養之義務，父母對於未成年子女之
    扶養義務，不因結婚經撤銷或離婚而受影響，民法第一千一
    百十四條、第一千一百十六條之二各定有明文。故父母離婚
    後，未盡對未成年子女之保護、教養之責，未成年子女仍得
    以自己名義，依民法第一千一百十四條第一款規定，請求父
    母親負扶養義務。次按法院依民法第一千零五十五條之規定
    ，為酌定、改定或變更時，得命交付子女、未行使或負擔權
    利義務之一方與未成年子女會面交往之方式與期間、給付扶
    養費、交付身分證明文件或其他財物，或命為相當之處分，
    並得訂定必要事項；前項扶養費之給付，法院得依聲請或依
    職權，命為一次給付或分期給付，非訟事件法第一百二十七
    條第一、二項定有明文。復按民法第一千一百二十條但書所
    定扶養費事件，子女為滿七歲以上之未成年人者，有非訟能
    力，非訟事件法第一百四十條之一第三項亦定有明文。
五、按扶養之程度，應按扶養權利者之需要，與負扶養義務者之
    經濟能力及身分定之。負扶養義務者有數人，而其親等同一
    時，應各依其經濟能力分擔義務，民法第一千一百十九條、
    第一千一百十五條第三項分別定有明文。本件聲請人之父李
    承德與相對人既同為第一順位之扶養義務人，則其等對聲請
    人即未成年子女李家誠、李品儀之扶養程度，應按聲請人之
    需要與雙方之經濟能力及身份而為適當之酌定。
（一）經本院參酌行政院主計處編印之中華民國臺灣地區九十九
      年度家庭收支調查報告，臺中市市民每戶平均消費性支出
      為七十九萬八千四百二十三元，非消費性支出為十九萬五
      千零五十四元，平均每戶人口數為三點三九人，依上開統
      計資料計算，臺中市市民九十九年度平均每人每月支出為
      二萬四千四百二十二元，此有卷附九十九年度臺中市家庭
      收支調查報告表一份在卷可稽。徵之行政院主計處每年發
      布之「家庭收支調查報告」，其項目已經包括食衣住行育
      樂等生活範圍並有居住區域之劃分，且係不分成年人與未
      成年人一般日常生活之支出，應該是目前較能正確反應國
      民生活水準之數據，自屬可採。而聲請人之父李承德為高
      職畢業，每月收入八至十萬元，名下有房屋、土地各一筆
      、汽車一部，財產總額為三十四萬五千四百二十二元，九
      十九年度所得給付總額為五萬九千八百七十一元，九十八
      年度所得給付總額為六萬零六百七十二元，九十七年度所
      得給付總額為八萬七千九百二十四元；相對人為二專畢業
      ，每月收入三至四萬元，名下有投資一筆，財產總額為二
      十萬元，九十九年度所得給付總額為二萬五千元、查無九
      十八年度所得給付總額資料、九十七年度所得給付總額為
      一萬九千三百九十一元等情，業據雙方陳明在卷，且有本
      院依職權調取之稅務電子閘門財產所得調件明細表在卷可
      佐。是衡諸雙方之身份地位及經濟能力，以前揭家庭收支
      調查報告內容作為其等扶養聲請人所需之標準，當無過高
      或過低之處。再審酌聲請人之父李承德與相對人之職業、
      收入及經濟能力，聲請人之父李承德與相對人均無不能工
      作之情形，均有能力扶養聲請人，雖聲請人之父李承德之
      收入較相對人為佳，惟聲請人之權利義務由聲請人之父李
      承德行使負擔，其所付出之勞力、心力亦非不可評價為扶
      養費之一部等情，本院認聲請人之父李承德與相對人應依
      一比一之比例分擔聲請人之扶養費。聲請人請求相對人負
      擔聲請人之扶養費每月各為三千元，並未逾上開扶養金額
      ，應予允許。
（二）又扶養費乃維持受扶養權利人生活所需之費用，其費用之
      需求係陸續發生，故應以分期給付為原則，而本件除無其
      他特別情事足資證明有命扶養義務人一次給付之必要外，
      命扶養義務人一次給付鉅額之扶養費用總數亦不可能。綜
      上，本院認聲請人請求相對人自本裁定確定之日起，分別
      至聲請人李家誠、李品儀成年之日止，按月於每月一日，
      給付聲請人李家誠、李品儀扶養費各三千元，應認為有理
      由。再者，本件按月支付之金額不高為恐日後相對人有拒
      絕或拖延之情，而不利子女之利益，爰併定分期給付遲誤
      一期履行者，其後之期間視為亦已到期，以維子女之最佳
      利益。
（三）末查，聲請人雖併請求供擔保宣告假執行，惟非訟事件法
      就假執行部分並無規定，亦未設有準用民事訴訟法之明文
      ，是聲請人上開請求，於法未合，附予敘明。
六、依非訟事件法第一百四十條之一第三項、第一百二十二條第
    三項，裁定如主文。
中    華    民    國  100    年    12    月    12     日
                  家事法庭    法  官  林純如
以上為正本係照原本作成。
如對本裁定抗告，須於裁定送達後十日之不變期間內，向本院提
出抗告狀（需附繕本）。
中    華    民    國   100    年    12    月    12    日
                              書記官  王麗麗